臺灣士林地方法院民事判決　九十年度訴字第一○二一號
　　原　　　告　　甲○○
　　複　代理人　　丙○○
　　被　　　告　　乙○○
右當事人間請求返還租賃物等事件，本院判決如左：
    主    文
被告應將坐落台北縣汐止市鄉○○段鄉長厝小段第一００之四號土地暨其上如附圖所
示斜線部分面積壹佰貳拾壹點貳壹平方公尺之門牌號碼台北縣汐止市○○街十一巷十
九號房屋返還原告。
訴訟費用由被告負擔。
本判決於原告以新台幣壹佰零柒萬捌仟元為被告供擔保後，得假執行。
    事    實
甲、原告方面：
  一、聲明：求為判決除擔保金額外，如主文所示。
  二、陳述：
  （一）、被告於民國（下同）八十八年七月十一日向原告承租台北縣汐止市鄉○○
          段鄉長厝小段第一００之四號土地暨其上如附圖所示斜線部分面積一百二
          十一點二一平方公尺之門牌號碼台北縣汐止市○○街十一巷十九號房屋（
          下稱系爭房地），約定租期二年，自八十八年七月十日起至九十年七月九
          日止，第一年租金每月新台幣（下同）一萬四千元，第二年租金每月六萬
          六千五百元，租期屆滿，即應返還系爭房地。惟被告迄未返還系爭房地，
          爰本於民法物上請求權及租賃物返還請求權請求被告返還系爭土地，並本
          於系爭租賃契約請求被告返還系爭房屋。
  （二）、系爭房屋原係被告之妻劉金蓮所有，惟劉金蓮已將系爭房屋作價給原告抵
          銷欠款，系爭租賃契約乃記載系爭房屋為原告所有。
  三、證據：提出土地租賃契約書乙紙為證，並聲請訊問證人曾盛勇、劉金蓮及囑託
      地政機關測量。
乙、被告方面：
  一、聲明：駁回原告之訴。
  二、陳述：
  　　原告稱要以系爭土地向銀行貸款給被告在系爭土地上蓋新房子，要被告拿新房
      子向銀行貸款還給原告五百五十萬元，兩造乃簽訂系爭租賃契約。代書並未將
      系爭租賃契約書交給被告看，只叫被告簽一簽，當時並無約定系爭房屋要騰空
      交還原告，被告若知系爭租賃契約有此記載，就不會簽契約書。被告不同意返
      還系爭房地。
    理    由
一、原告主張被告於八十八年七月十一日向原告承租系爭房地，約定租期二年，自八
    十八年七月十日起至九十年七月九日止，租期屆滿，即應返還系爭房地，惟被告
    迄未返還系爭房地，為此本於民法物上請求權及租賃物返還請求權求為判決命被
    告返還系爭土地，並本於系爭租賃契約求為判決命被告被告返還系爭房屋。被告
    則以：原告稱要以系爭土地向銀行貸款給被告在系爭土地上蓋新房子，要被告拿
    新房子向銀行貸款還給原告五百五十萬元，兩造乃簽訂系爭租賃契約。代書並未
    將系爭租賃契約書拿給被告看，只叫被告簽一簽，當時並無約定系爭房屋要騰空
    交還原告，被告若知系爭租賃契約有此記載，就不會簽契約書。被告不同意返還
    系爭房地等語置辯。
二、原告主張被告於八十八年七月十一日向原告承租系爭土地，約定租期二年，自八
    十八年七月十日起至九十年七月九日止，租期屆滿，即應交還土地之事實，業據
    提出與其所述相符之土地租賃契約書乙份為證，復為被告所不爭，堪信為真正。
    按承租人於租賃關係終止後，應返還租賃物，民法第四百五十五條定有明文。查
    系爭土地之租賃期限既已於九十年七月九日屆滿，被告自應返還系爭土地。且被
    告無正當權源繼續占用系爭土地，自屬無權占有。從而，原告本於物上請求權及
    租賃物返還請求權訴請被告返還系爭土地，洵屬有據，應予准許。
三、卷附土地租賃契約書第七條第五款明載：「上開土地上現有甲方（即原告）所有
    之未辦保存登記房屋乙戶，（門牌號碼：吉祥街十一巷十七號）一併出租予乙方
    （即被告）使用，倘乙方未依本約第四條第五款之約定時，俟租賃期滿應一併騰
    空返還甲方，且不得向甲方請求遷移費或任何費用。」等語，而第四條第五款則
    記載：「本土地動工建造房屋時，應以甲方（即原告）為起造人，其興建費用由
    乙方（即被告）全數負擔，乙方於交還土地時，並應按地上物之現狀交還，不得
    有毀壞之情事，亦不得向因甲方要求任何費用。」等語。被告雖抗辯，不知系爭
    租賃契約書有記載被告應於租期屆滿時交還系爭房屋云云。惟質之證人即書立系
    爭租賃契約之代書曾盛勇明白證稱：系爭租賃契約之內容係根據兩造之意思所擬
    ，其寫成文字後有解釋給兩造聽，並與兩造溝通有無錯誤。當時有約定被告於租
    期屆滿時要將房子騰空交還原告無訛等語。是被告所辯，不足採信。兩造確曾約
    定被告應於租賃期限屆滿時（即九十年七月九日）將系爭房屋騰空返還原告，至
    為明灼。且此為被告基於系爭租賃契約當然發生之義務，不因原告就系爭未辦保
    存登記之房屋有無事實上處分權而受影響。準此，證人即系爭房屋之納稅義務人
    劉金蓮雖堅稱未將系爭房屋之事實上處分權讓與原告云云，亦無礙於原告本於系
    爭租賃契約，請求被告返還房屋。查系爭房屋之租賃期限已於九十年七月九日屆
    滿，而被告並未在系爭土地動工建造房屋之事實，為被告所不爭。則原告本於系
    爭租賃契約，訴請被告返還系爭房屋，自屬正當，應予准許。
四、本件事證已臻明確，兩造其餘攻擊防禦方法，核與判決結果無影響，爰不一一論
    述，併此敘明。
五、原告陳明願供擔保，請求宣告假執行，核無不合，爰酌定相當之擔保金額，予以
    准許。
六、據上論結，本件原告之訴為有理由，依民事訴訟法第七十八條、第三百九十條第
    二項，判決如主文。
中　　　華　　　民　　　國　　九十一　　年　　　五　　　月　　二十八　　日
                                        臺灣士林地方法院民事第二庭
~B法　　　官　楊智勝
右為正本係照原本作成。
如對本判決上訴須於判決送達後二十日內向本院提出上訴狀。
中　　　華　　　民　　　國　　九十一　　年　　　五　　　月　　  三十　　日
~B法院書記官　陳香君
